【裁判字號】    96,上訴,2960
【裁判日期】    970131
【裁判案由】    偽造文書
【裁判全文】
臺灣高等法院臺中分院刑事判決        96年度上訴字第2960號
上  訴  人  台灣臺中地方法院檢察署檢察官
被      告  丙○○
上列上訴人因被告偽造文書案件，不服臺灣臺中地方法院96年度
訴字第1606號中華民國96年10月1日第一審判決(起訴案號：臺灣
臺中地方法院檢察署95年度偵緝字第1964號），提起上訴，本院
判決如下：
    主  文
原判決撤銷。
丙○○行使偽造私文書，足以生損害於公眾及他人，處有期徒刑
肆月，如易科罰金，以銀元佰元即新臺幣玖佰元折算壹日。減
為有期徒刑貳月，如易科罰金，以銀元佰元即新臺幣玖佰元折
算壹日。
偽造之「乙○○」印章壹顆及汽（機）車過戶登記書上偽造之「
乙○○」署押壹枚、印文貳枚，均沒收。
    犯罪事實
一、丙○○與乙○○原為男女朋友，自民國92年間起至93年10月
    5日止（乙○○於93年10月5日入監服刑），同住於臺中縣大
    里市○○路 3號。丙○○明知乙○○並未授權其以乙○○之
    名義購買自用小客車，竟基於行使偽造私文書之犯意，於93
    年 6月間某日，於上址住處擅自拿取乙○○之國民身分證，
    而向不知情之廖水金購買車牌號碼NA－1450號自用小客車，
    並囑廖水金將車主名義登記為乙○○，遂將乙○○之國民身
    分證轉由廖水金交付予不知情之廖惇佳用以辦理過戶登記手
    續，嗣廖惇佳即先委由某刻印行不知情之人士偽刻「乙○○
    」之印章 1顆，再於汽機車過戶登記書上偽簽「乙○○」之
    名字1枚及蓋用印文2枚，而偽造該過戶登記之私文書，再將
    該登記書交予不知情之交通部公路總局臺中區監理所承辦人
    員申請將NA－1450號自用小客車之車主變更登記為乙○○而
    行使之，致生損害於監理機關對於車籍管理之正確性及乙○
    ○本人。
二、案經乙○○訴由臺中縣警察局霧峰分局報請臺灣臺中地方法
    院檢察署檢察官偵查起訴。
    理    由
壹、有關證據能力之說明：
一、按被告以外之人於審判外之陳述雖不符刑事訴訟法第159 條
    之1至之4等 4條之規定，而經當事人於審判程序同意作為證
    據，法院審酌該言詞陳述或書面陳述作成時之情況，認為適
    當者，亦得為證據；當事人、代理人或辯護人於法院調查證
    據時，知有刑事訴訟法第159條第1項不得為證據之情形，而
    未於言詞辯論終結前聲明異議者，視為有前項之同意，刑事
    訴訟法第159條之5定有明文。立法意旨在於傳聞證據未經當
    事人之反對詰問予以核實，原則上先予排除。惟若當事人已
    放棄反對詰問權，於審判程序中表明同意該等傳聞證據可作
    為證據；或於言詞辯論終結前未聲明異議，基於尊重當事人
    對傳聞證據之處分權，及證據資料愈豐富，愈有助於真實發
    見之理念，且強化言詞辯論主義，使訴訟程式得以順暢進行
    ，上開傳聞證據應認均具有證據能力。查，被告丙○○於本
    案言詞辯論終結前並不爭執證人乙○○於警詢所為陳述之證
    據能力，本院審酌上開陳述作成時，較無人情施壓或干擾之
    情形，認以之作為本案之證據亦屬適當，依刑事訴訟法第15
    9條之5第1項之規定，認乙○○之警詢筆錄，應有證據能力
    。
二、次按被告以外之人於偵查中向檢察官所為之陳述，除顯有不
    可信之情況者外，得為證據，刑事訴訟法第 159條之1第2項
    定有明文。是否「顯有不可信之情況」，係由法院依該偵查
    中陳述之外部情況以為判斷。查證人乙○○、廖水金於檢察
    官偵訊中，經諭知證人具結之義務及偽證之處罰並命朗讀結
    文具結後，以證人之身分完整、連續陳述事件之經過，檢察
    官就上開偵查訊問之實施，並無任何違反相關規定之瑕疵，
    證人乙○○、廖水金於偵訊時之證詞並無「顯有不可信之情
    況」，亦應認具有證據能力。
貳、認定犯罪事實所憑之證據及論罪科刑：
一、訊據被告丙○○固坦承有於上開時、地，向證人廖水金購買
    NA－1450號自用小客車，並以乙○○之名義辦理過戶登記等
    情不諱，然矢口否認有何行使偽造私文書之犯行，辯稱：伊
    與乙○○是同居關係，當時乙○○有同意伊用她的名義去買
    NA－1450號自用小客車，但是後來乙○○因其他案件被通緝
    ，就跑掉了，伊與她分開後，她就不高興，所以才告伊云云
    。惟查：
  (一)被告有於上開時、地，以乙○○之名義向廖水金購買NA－14
    50號自用小客車並辦理過戶登記之事實，業據被告於原審坦
    承在卷（見原審卷第37、59、61頁），核與證人廖水金於偵
    查中證述被告向其購買NA－1450號自用小客車之情節相符（
    見偵緝字第1964號卷第22、23頁），並有NA－1450號自用小
    客車之汽（機）車過戶登記書、車籍作業系統查詢認可資料
    在卷可參（見警卷第13頁，見偵字第16486號卷第12頁)，而
    證人乙○○並未同意被告以其名義購買該部自用小客車等情
    ，迭據證人乙○○於警詢、偵查及原審時證述綦詳（見警卷
    第6至10頁，偵緝字第1964號卷第7、8頁，原審卷第54 至56
    頁)，且乙○○曾因妨害自由、公共危險等案件，於93年5月
    19日經臺灣臺中地方法院檢察署通緝，直至同年 10月5日始
    入監執行，有其臺灣高等法院被告前案紀錄表在卷可憑（見
    原審卷第42至44頁)，而上開自用小客車係於93年6月18日辦
    理車主之變更登記，當時乙○○正在通緝中，衡情，為躲避
    檢警查緝，豈會甘冒遭檢警查獲之風險，而同意被告以其名
    義向他人購買上開自用小客車，並向監理機關辦理車主之變
    更登記。再參以被告於原審理供稱：只有買車回來當天乙○
    ○有跟伊發生爭論，乙○○說如果發生什麼事情，她沒辦法
    負責，乙○○有要求伊去辦理車主的名義變更，伊有跟乙○
    ○說以後再處理辦過戶的事情，當時很忙，所以沒有馬上去
    辦理等語（見原審卷第60頁），若證人乙○○確有同意以其
    名義購買上開自用小客車，何以在被告購車後，乙○○隨即
    與被告就以其名義購車之事發生爭論，況證人廖水金於偵查
    中亦證稱：伊不認識乙○○，也沒有看過，整個買車過程都
    是被告跟伊接洽等語（見偵緝字第1964號卷第23頁），益徵
    乙○○所證並未同意被告以其名義購買上開自用小客車等語
    ，堪予採信。被告上開所辯顯係事後卸責之詞，委無足採。
    本案事證明確，被告之犯行應堪認定。
二、查被告行為後，刑法第41條第1項前段業於 94年2月2日修正
    公佈，並於95年7月1日起施行，修正前該條項前段原規定「
    犯最重本刑為5年以下有期徒刑以下之刑之罪，而受6個月以
    下有期徒刑或拘役之宣告，因身體、教育、職業、家庭之關
    係或其他正當事由，執行顯有困難者，得以銀元300元(即新
    台幣900元）折算1日，易科罰金」，而修正後該條項前段則
    改為：「犯最重本刑為 5年以下有期徒刑以下之刑之罪，而
    受 6個月以下有期徒刑或拘役之宣告，得以新台幣1000元、
    2000元、3000元折算 1日，易科罰金」，比較新舊法規定，
    以修正公布施行前之易科罰金折算標準較有利於被告，依刑
    法第2條第1項前段之規定，自應適用行為時之法律較有利於
    被告，合先敘明。
三、核被告所為，係犯刑法第216條、第210條之行使偽造私文書
    罪。被告利用不知情之廖惇佳委由不詳姓名之人偽刻「乙○
    ○」之印章 1顆，並利用不知情之廖惇佳偽造「乙○○」之
    署押1枚、蓋用偽造之「乙○○」印文2枚於汽（機）車過戶
    登記書後，再代為行使該偽造乙○○名義之汽（機）車過戶
    登記書，持向交通部公路總局臺中區監理所申請變更車主名
    義登記，均係間接正犯。被告利用無犯罪故意之廖惇佳代刻
    印章，並於上開汽（機）車過戶登記書上偽造「乙○○」署
    押及印文之行為，係偽造私文書之階段行為，其偽造私文書
    後進而行使之，偽造之低度行為應為行使之高度行為所吸收
    ，均不另論罪。原審以被告罪證明確，予以論科刑，固非無
    見，惟：(一)偽造之「乙○○」印章 1顆，係被告委由不知情
    之廖惇佳代為刻製等情，業據被告於本院審理時坦承在卷，
    原審誤認係被告自行偽刻，又偽造之「乙○○」印章 1顆，
    並無證據證明已滅失，原審漏未沒收該偽造之印章，亦未說
    明為何不宣告沒收之理由，即有未洽；(二)上開汽機車過戶登
    記書上偽蓋之「乙○○」印文計有2枚，原審誤為1枚，亦有
    未合。檢察官上訴意旨略以：被告迄今仍飾詞卸責否認犯行
    ，且未與告訴人達成和解，顯見被告犯後態度不佳，原審未
    審酌上情，僅量處被告有期徒刑5月，經減刑為有期徒刑2月
    又15日，顯然過輕等語，指摘原判決不當，雖無理由（詳如
    後述），但原判決既有上開可議之處，自應由本院將原判決
    撤銷改判。爰審酌被告之素行、犯罪之動機、目的、手段，
    犯罪所生之損害，及雖於本院審理中猶飾詞否認犯行，態度
    不佳，且迄今未與告訴人乙○○達成和解，然被告於本院審
    理中已繳納10張罰單，合計新台幣 1萬8千2百元，顯已具有
    相當悔意等一切情狀，本院認本案以量處有期徒刑 4月，並
    諭知易科罰金之折算標準為適當。又被告犯罪時間在 96年4
    月24日以前，合於中華民國96年罪犯減刑條例第2條第1項第
    3 款所定之減刑條件，應依法減輕其宣告刑2分之1，並諭知
    易科罰金之折算標準。偽造之「乙○○」印章 1顆，並無證
    據證明已滅失，在上開汽（機）車過戶登記書上新車主名稱
    欄內偽造之「乙○○」署押1枚、印文2枚，不問屬於犯人與
    否，均應依刑法第219條之規定宣告沒收。
據上論結，應依刑事訴訟法第369條第1項前段、第364條、第299
條第1項前段，刑法第2條第1項前段、第216條、第210條、第219
條，修正前刑法第 41條第1項前段，修正前罰金罰鍰提高標準條
例第2條，中華民國96年罪犯減刑條例第2條第1項第3款、第 7條
、第9條，刑法施行法第1條之1，判決如主文。
本案經檢察官甲○○到庭執行職務。
中    華    民    國    97    年    1     月    31    日
            刑事第十庭  審判長法  官  林  照  明
                              法  官  林  欽  章
                              法  官  蔡  名  曜
上列正本證明與原本無異。
如不服本判決應於收受送達後十日內向本院提出上訴書狀，其未
敘述上訴之理由者並得於提起上訴後十日內向本院補提理由書（
均須按他造當事人之人數附繕本）。
                              書記官  劉  恒  宏
中    華    民    國    97    年    2    月    4      日
附錄論罪科刑法條
刑法第210條
偽造、變造私文書，足以生損害於公眾或他人者，處五年以下有
期徒刑。
刑法第216條
行使第210條至第215條之文書者，依偽造、變造文書或登載不實
事項或使登載不實事項之規定處斷。


司法院資訊處製作；財團法人民間司法改革基金會備份。
